臺灣基隆地方法院民事裁定　九十一年度聲再字第一號
　　聲　請　人　甲○○
右聲請人因與相對人龍鳳興交通有限公司間支付命令事件，聲請人對於本院中華民國
八十九年十一月十五日八十九年度促字第一○九○一號確定支付命令聲請再審，本院
合議庭裁定如左：
    主      文
聲請駁回。
聲請程序費用由聲請人負擔。
    理      由
一、本件聲請意旨略以：第三人詹慶良與相對人間所簽訂之臺北市計程車客運業駕駛
    人自備車輛參與經營契約書（下稱系爭契約書）第五條明確記載，債務人之連帶
    保證人若將分期付款新臺幣（下同）五萬元繳清，本項有關連帶保證人之責任條
    款自動消失，而聲請人已於民國八十五年五月十三日繳清上開款項，有系爭契約
    書上之簽章可證，於是日起自不負保證人責任，故詹慶良所積欠之稅金、燃料費
    等與聲請人無關。又詹慶良與相對人間之債務，業於八十八年八月初，因詹慶良
    將原車賣回相對人而就所積欠之債務議定返還，並未通知聲請人，故此債務核與
    聲請人無涉，詎鈞院八十九年度促字第一○九○一號支付命令（下稱原確定支付
    命令）未斟酌系爭契約書，而令聲請人負保證人責任，為此依民事訴訟法第四百
    九十六條第一項第十三款規定提起再審之訴，請求廢棄原確定支付命令，駁回相
    對人之訴。
二、按債務人對於支付命令未於法定期間提出異議者，雖與確定判決有同一效力（民
    事訴訟法第五百二十一條參照），惟支付命令本質上乃屬裁定性質，如有民事訴
    訟法第四百九十六條第一項之情形者，應依民事訴訟法第五百零七條規定，準用
    再審程序之規定，聲請再審，而非提起再審之訴。本件聲請人雖誤就原確定支付
    命令提起再審之訴，惟其真意既係認原確定支付命令有再審事由，而聲明不服，
    自應視為其有聲請再審之意，不因其誤載提起再審之訴而受影響，先予敘明。
三、當事人就確定支付命令，固得依前述規定準用再審程序聲請再審，惟按民事訴訟
    法第五百十一條規定，支付命令之聲請，除應表明當事人及法院外，祗須表明請
    求之標的並其數量及請求之原因、事實，以及應發支付命令之陳述。且債務人依
    同法第五百十六條對支付命令得不附理由提出異議，故債權人在督促程序就其所
    主張之事實無庸舉證，是債務人所提出之證物之有無，與應否許可發支付命令無
    關（最高法院六十一年臺抗字第四○七號判例參照），亦即在支付命令之程序中
    ，法院本即無庸斟酌債務人所提出之證物，聲請人據民事訴訟法第四百九十六條
    第一項第十三款規定以發現未經斟酌證物聲請再審，自無理由。況所謂當事人發
    現未經斟酌之證物或得使用之證物者，係指該證物於前訴訟程序事實審言詞辯論
    終結前已存在，當事人不知有此致未提出或雖知有此而不能使用，現始得使用者
    而言（最高法院三十二年上字第二四七號判例參照）。查本件聲請人所主張發見
    未經斟酌之系爭契約書乃在支付命令聲請時前已存在，並經相對人於聲請支付命
    令時提出，業據本院依職權調閱原確定支付命令卷核對無訛，且該證物亦為聲請
    人所知悉，此觀之聲請人於系爭契約書上連帶保證人欄簽名表示願擔任第三人詹
    慶良連帶保證人即明，是系爭契約書並無在支付命令程序不知致未能提出或雖知
    而不能使用，現始得使用之情形，縱聲請人得以發現未經斟酌之證物聲請再審，
    本件聲請再審亦核與民事訴訟法第四百九十六條第一項第十三款規定不符。聲請
    人據此聲請再審，並無理由，應予駁回。
四、依民事訴訟法第五百零七條、第五百零二條第二項、第九十五條、第七十八條，
    裁定如主文。
中　　　華　　　民　　　國　　九十一　　年　　　二　　　月　　 　二　　 日
                                        臺灣基隆地方法院民事庭
~B審判長法　　　官
~B　　　法　　　官
~B　　　法　　　官
不得抗告
